【裁判字號】    98,聲,351
【裁判日期】    980724
【裁判案由】    定應執行刑
【裁判全文】
臺灣臺東地方法院刑事裁定               98年度聲字第351號
聲  請  人  臺灣臺東地方法院檢察署檢察官
受  刑  人  甲○○
上列聲請人因受刑人數罪併罰有二裁判以上，聲請定其應執行之
刑（98年度執聲字第282號），本院裁定如下：
    主  文
甲○○所犯如附表所示之罪，所處如附表所示之刑及減得之刑，
應執行有期徒刑柒月，如易科罰金，以銀元佰元即新臺幣玖佰
元折算壹日。
    理  由
一、聲請意旨略以：受刑人甲○○因違反水土保持法等案件，經
    本院先後判處如附表所示之罪刑確定，依刑法第53條、第51
    條第5款規定，應定其應執行之刑，爰聲請本院定其應執行
    之刑等語。
二、按刑法第53條規定，數罪併罰，有二裁判以上者，依第51條
    之規定，定其應執行之刑。又刑法第51條有關數罪併罰之規
    定，已於94年2月2日修正公布，並自95年7月1日起施行，而
    行為後法律有變更者，適用行為時之法律，但行為後之法律
    有利於行為人者，適用最有利於行為人之法律，現行刑法第
    2條第1項則定有明文。本次刑法修正之新舊法適用原則，有
    關數罪併罰定應執行刑，裁判確定前犯數罪，其中一罪在新
    法施行前者，亦同（即仍應為新舊法比較），此有最高法院
    95年度第8次刑事庭會議決議可資參照。查受刑人林宗福於
    附表所列之裁判確定前，犯如附表所示之罪，其中附表編號
    2所犯政府採購法第87條第4項之妨害投標罪，依本院97年度
    訴字第178號確定判決認定之犯罪時間，係於95年7月1日前
    所為，而刑法第51條第5款規定則由「宣告多數有期徒刑者
    ，於各刑中之最長期以上，各刑合併之刑期以下，定其刑期
    。但不得逾20年」，修正為「宣告多數有期徒刑者，於各刑
    中之最長期以上，各刑合併之刑期以下，定其刑期。但不得
    逾30年」，經新舊法比較結果，修正後刑法規定並非較有利
    於受刑人，依刑法第2條第1項之「原則從舊、例外從輕」規
    定，自應適用修正前刑法第51條第5款之規定。
三、查聲請人以本院為如附表所示案件犯罪事實最後判決之法院
    ，聲請定受刑人應執行之刑，經本院核閱卷附如附表所示之
    刑事判決書、臺灣高等法院被告前案紀錄表各1份無訛，認
    首揭聲請為正當，自應定其應執行之刑。又按司法院大法官
    釋字第662號解釋文謂：「中華民國94年2月2日修正公布之
    現行刑法第41條第2項，關於數罪併罰，數宣告刑均得易科
    罰金，而定應執行刑之刑逾6個月者，排除適用同條第1項得
    易科罰金之規定部分，與憲法第23條規定有違，並與本院釋
    字第366號解釋意旨不符，應自本解釋公布之日起失其效力
    」，是對於數罪併罰之數宣告刑如均得易科罰金，而定應執
    行之刑雖已逾6月之案件，依司法院大法官釋字第366號暨第
    662號解釋意旨，仍得易科罰金。查本件被告所受如附表所
    示之宣告刑及減得之刑，均屬得易科罰金之情形，參諸上開
    說明，本件所定應執行刑雖已逾6月，仍應諭知易科罰金之
    折算標準。另關於易科罰金之折算標準，受刑人於附表所犯
    均係法定最重本刑為5年以下有期徒刑之罪，而90年1月10日
    修正公布之刑法第41條第1項前段明定「犯最重本刑為5年以
    下有期徒刑以下之刑之罪，而受6個月以下有期徒刑或拘役
    之宣告，因身體、教育、職業、家庭之關係或其他正當事由
    ，執行顯有困難者，得以1元以上3元以下折算1日，易科罰
    金」，嗣94年2月2日修正公布，於95年7月1日施行之刑法第
    41條第1項前段則規定「犯最重本刑為5年以下有期徒刑以下
    之刑之罪，而受6個月以下有期徒刑或拘役之宣告者，得以
    新臺幣1,000元、2,000元或3,000元折算1日，易科罰金」，
    關於上開95年7月1日修正施行前之易科罰金折算標準，依廢
    止前罰金罰鍰提高標準條例第2條前段規定，乃係就其原定
    數額提高為100倍折算1日，是95年7月1日修正施行前刑法第
    41條第1項前段之易科罰金折算標準，應以銀元300元折算1
    日，經折算為新臺幣後，則以新臺幣900元折算1日。是以，
    本件定應執行刑後有關易科罰金之折算標準，依刑法第2條
    第1項規定及前揭說明，自應適用如附表編號2行為時即95年
    7月1日修正施行前刑法第41條第1項前段及廢止前罰金罰鍰
    提高標準條例第2條前段之規定，併諭知易科罰金之折算標
    準。至受刑人所犯如附表編號1所示之違反水土保持法案件
    ，固已執行完畢，惟按數罪併罰之案件，其各罪判決均係宣
    告刑，縱令其中一罪之宣告刑在形式上已經執行，仍應由法
    院定其應執行刑，俟檢察官指揮執行「應執行刑」時，再就
    形式上已執行部分予以折抵（最高法院87臺上字第4099號判
    決意旨參照），併此敘明。
四、爰依刑事訴訟法第477條第1項，刑法第2條第1項前段、第53
    條、（修正前）第51條第5款、（修正前）第41條第1項前段
    ，廢止前罰金罰鍰提高標準條例第2條，裁定如主文。
中    華    民    國    98    年    7     月    24    日
                  刑事第二庭   法  官  盧亨龍
以上正本證明與原本無異。
如不服本裁定，應於裁定送達後5日內向本院提出抗告狀（須附
繕本）。
「切勿逕送上級法院」
                               書記官  石佳琪
中    華    民    國    98    年    7     月    27    日


司法院資訊處製作；財團法人民間司法改革基金會備份。
